【裁判字號】    98,抗,746
【裁判日期】    980430
【裁判案由】    聲明異議
【裁判全文】
臺灣高等法院民事裁定                   98年度抗字第746號
    抗  告  人    甲○○
抗告人因債權人詹江林與債務人乙○○間強制執行聲明異議，對
於中華民國98年4月13日臺灣臺北地方法院98年度執聲字第17 號
所為裁定提起抗告，本院裁定如下.
    主  文
抗告駁回。
抗告程序費用由抗告人負擔。
    理  由
一、抗告人於原法院聲明參與分配遭駁回，所為異議及本件抗告
    意旨略以：抗告人提出臺北地方法院債權憑證之債務人為許
    峻傑，與所欲參與分配之債務人乙○○原為夫妻，而登記在
    債務人名下之新店市○○段深坑子小段27757 建號即門牌新
    店市○○路110巷20號2樓建物及其坐落基地，實為許峻傑所
    有，此有乙○○於本院97年店簡字第2353號事件言詞辯論筆
    錄可證，抗告人自得聲明參與分配。抗告人依法本應提起確
    認所有權及請求乙○○移轉登記為許竣傑所有之訴訟，然系
    爭不動產其上已有巨額抵押權，抗告人提起訴訟之裁判費金
    額甚鉅，拍賣所得價款又無足清償抵押債務，債務人乙○○
    取得系爭不動產之登記既係出於許竣傑為將來欠債時逃債之
    目的，非屬善意，自應准許抗告人參與分配等情。
二、原法院駁回抗告人之異議，係以：抗告人提出該院97年度執
    字第1036663 號債權憑證為執行名義，聲明對本件強制執行
    事件參與分配，然債權憑證之債務人為第三人許竣傑，並非
    本件債務人，而上開不動產仍登記為債務人乙○○所有，則
    抗告人執其對第三人許竣傑之執行名義聲明對本件參與分配
    ，為法所不許，為裁判之基礎。
三、按有執行名義之債權人聲明參與分配時，應提出該執行名義
    之證明文件，強制執行法第34條第1 項定有明文。又不動產
    物權，依法律行為而取得、設定、喪失及變更者，非經登記
    ，不生效力，民法第758條規定甚明。
四、查抗告人執原法院97年度執字第103663號債權憑證正本為執
    行名義，欲就本件債務人為乙○○所有前開不動產進行之強
    制執行程序聲明參與分配，然上開執行名義所載之債務人為
    第三人許峻傑，並非本件債務人乙○○，已與前開強制執行
    法第34條第1 項規定不合。抗告人雖抗辯：本件債務人名下
    之前開不動產實為許峻傑所有，已經債務人於另案即原法院
    97年度店簡字第2353號遷讓房屋事件中陳明，伊自得持對許
    竣傑之執行名義參與本件強制執行之分配云云，固據提出言
    詞辯論筆錄為憑（本院卷第6-8 頁）。惟前開不動產現仍登
    記為債務人乙○○所有，有土地及建物謄本足憑（原法院卷
    第3-5 頁），不問債務人乙○○另案陳述是否為真，要僅屬
    其與第三人許竣傑間之債權關係，系爭不動產之物權權屬依
    公示之登記資料仍應認為係債務人乙○○所有，渠等因法律
    行為致系爭不動產權屬有所變更者，非經登記不生效力，執
    行法院並無實質調查審認系爭不動產實體權屬之權限，亦非
    抗告人以聲明異議所得救濟，故抗告人所辯，均無可採。
五、綜上所述，抗告人執其對第三人許竣傑之執行名義，欲對本
    件債務人乙○○所有財產進行強制執行程序聲明參與分配，
    於法無據，應予駁回。原法院駁回抗告人之異議，尚無不合
    ，抗告人仍執陳詞提起抗告，為無理由，應予駁回。
六、據上論結：本件抗告為無理由，依強制執行法第30 條之1、
    民事訴訟法第495條之1第1項、第449條第1項、第95 條、第
    78條，裁定如主文。
中    華    民    國    98    年    4     月    30    日
                    民事第一庭
                        審判長法  官  張耀彩
                              法  官  盧彥如
                              法  官  林金吾
正本係照原本作成。
不得抗告。
中    華    民    國    98    年    4     月    30    日
                              書記官  張淑芳


司法院資訊處製作；財團法人民間司法改革基金會備份。
